臺灣士林地方法院交通事件裁定
原處分機關　臺北市交通事件裁決所
異　議　人
即受處分人　乙○○
上列異議人即受處分人因違反道路交通管理處罰條例案件，對於
臺北市交通事件裁決所民國95年11月14日北市裁二字第裁22-ACV
524927、ACV524928 、ACV524929 號裁決聲明異議（原舉發案號
：臺北市政府警察局舉發違反道路交通管理事件通知單北市警交
大字第ACV524927 、ACV524928 、ACV524929 號），本院裁定如
下：
    主  文
原處分均撤銷。
乙○○汽車駕駛人，爭道行駛機器腳踏車不在規定車道行駛，處
罰鍰新臺幣陸佰元，並記違規點數壹點。
乙○○汽車駕駛人迴車時，在設有禁止迴車標誌之路段迴車，處
罰鍰新臺幣玖佰元，並記違規點數壹點。
乙○○汽車駕駛人，駕駛汽車有違反本條例之行為，經交通勤務
警察制止時，拒絕停車接受稽查而逃逸，處罰鍰新臺幣參仟元，
並記違規點數壹點。
    理  由
一、按道路交通管理處罰條例第45條第13款規定，汽車駕駛人，
    爭道行駛機器腳踏車，不在規定車道行駛者，處新臺幣（下
    同）600 元以上1,800 元以下罰鍰。復按同條例第49條第2
    款規定，汽車駕駛人迴車時，在設有禁止迴車標誌或劃有分
    向限制線、禁止超車線或禁止變換車道線之路段迴車者，處
    600 元以上1,800 元以下罰鍰。再按汽車駕駛人，駕駛汽車
    有違反本條例之行為，經交通勤務警察或依法令執行交通稽
    查任務人員制止時，不聽制止或拒絕停車接受稽查而逃逸者
    ，除按各該條規定處罰外，處3,000 元以上6,000 元以下罰
    鍰，道路交通管理處罰條例第60條第1 項定有明文。又汽車
    駕駛人，違反前開各規定者，除分別依原條款處罰鍰外，並
    各記違規點數1 點，同條例第63條第1 項第1 款亦規定甚明
    。
二、原處分意旨略以：異議人即受處分人乙○○所有之車牌號碼
    CQA-061 號重型機車，於民國95年10月21日下午4 時32分許
    ，行經臺北市○○區○○路1 段與福林路交岔路口處，因機
    車行駛禁行車道、在設有禁止迴車標誌路段迴車及拒絕停車
    接受稽查而逃逸，經警逕行舉發違規，爰依道路交通管理處
    罰條例第45條第13款、第49條第2 款及第60條第1 項規定，
    分別裁處600 元、900 元及3,000 元罰鍰。
三、異議意旨略以：伊於受舉發時間，與母親及友人陳姿均在家
    裡並未駕車行經該路口，也許執法員警錯看車牌號碼或者有
    人偽造其車牌號碼，又本件舉發單位未提出照片等具體證據
    佐證其違規行為，若無舉發照片即無以證明其違規行為，請
    明察事實據以撤銷裁罰，據此聲明異議云云。
四、經查：
  (一)異議人即受處分人乙○○所有之車牌號碼CQA-061 號重型機
    車，於95年10月21日下午4 時32分許，行經臺北市○○區○
    ○路1 段與福林路交岔路口處之事實，此有臺北市政府警察
    局北市警交字大字第ACV524927 、ACV524928 、ACV524929
    號舉發違反道路交通管理事件通知單影本3 紙附卷可稽。質
    之證人即舉發本件違規事實之臺北市政府警察局士林分局交
    通分隊員警甲○○到庭結證稱：舉發當時，我們執行交整勤
    務，我是站在至善路1 段與福林路口疏導交通，違規人從何
    方向過來我沒有注意看，我們是站在路邊的號誌控制箱即卷
    附照片編號8 之三角點處，違規人應該是從仰德大道北往南
    下山的方向直行而來，當時北往南方向之號誌是綠燈直行及
    左轉綠燈都亮，對向車道南往北方向號誌則都是紅燈，由仰
    德大道下山方向機車不用兩段式左轉，可以直接左轉至善路
    1 段，當時我就往南的方向看，看到違規人行駛在至善路1
    段西往東方向內側第1 車道，該車道標線是禁行機車，違規
    人就在卷附照片編號4 的地方迴轉，往我的方向騎乘過來，
    他應該是要右轉往仰德大道上山的方向。他回轉過來之後，
    就往右切到慢車道，就是卷附照片編號7 、8 的右轉箭頭車
    道，我就從控制箱往違規人的位置過去，因為我在違規車輛
    還行駛在至善路1 段西往東方向禁行機車的車道時，就已經
    鎖定他違規行為了，等到他騎過來時，我就對違規車輛鳴笛
    ，並且以指揮棒制止他，叫他靠邊停車，他經過我旁邊的時
    候，有減速，準備要停的時候，忽然又加速右轉往北的方向
    離開，我就記下車牌號碼（庭呈現場照片、工作記錄簿、手
    繪現場圖）；當時是下午4 點多，天還很亮，且該車是從我
    旁邊經過，有先減速，所以我車號辨識得很清楚，我記得駕
    駛人是男性，有戴安全帽，駕駛人是年輕人，年紀約20歲，
    身材瘦瘦的，機車後座有搭載1 名女性乘客，但是乘客的年
    紀、身材沒有注意，當時只有注意要看車牌。我可以確認違
    規車輛車牌號碼為CQA-061 號，且如果無法辦認車牌號碼，
    我們不會開單，我有用掌電去查詢車籍，確認車型、顏色與
    我看到的相符，我才製單舉發，我當時有穿制服，且有鳴笛
    、用指揮棒攔停制止，且他逃逸時，我還連續鳴短笛制止，
    但他還是跑掉了。我當時看到車子的顏色是黑色、附載女性
    乘客及車牌號碼，至於廠牌三陽是我用掌電查詢後紀錄下來
    的，庭呈的工作記錄簿是我當天所紀錄，卷附照片、路況是
    事後補拍的等語明確（參本院96年1 月25日訊問筆錄），查
    證人甲○○與異議人素昧平生，並無嫌隙，係依法執行勤務
    之公務員，當無設詞誣陷致己身負偽證重罪之必要，且證人
    所證本件查獲經過事實，具體明確，佐以證人證述已執行取
    締交通勤務25年，舉發當時系爭路段天氣晴朗光線良好，視
    線清楚，證人視力矯正後正常，堪認證人應無誤判違規事實
    之虞，本院既查無證據足資證明員警有捏造事實違法取締之
    情事，則執勤警員本其維護交通秩序、安全職責所為之舉發
    ，自應受到合法、正確之推定，其證言並無瑕疵而堪採信。
  (二)異議人雖辯以：伊於舉發當時，並未行經系爭地點云云，然
    於本院調查時翻異其詞，自承系爭時段有到石牌買魚，並舉
    證人陳姿均欲佐其說，而證人陳姿均於本院調查時亦附合異
    議人之說詞，惟彼2 人就異議人當日有無出門？何時出門？
    出門之目的為何？證人陳姿均到達與離去之時間、所採行交
    通方式等，所述不一，是證人陳姿均之證詞已難遽信。
  (三)異議人另辯以：本件舉發單位未提出照片等具體證據佐證其
    違規行為云云，惟查道路交通管理處罰條例第7 條之2 第1
    項第4 款及第4 項規定：汽車駕駛人不服指揮稽查而逃逸，
    當場不能或不宜攔截製單舉發者，得逕行舉發處罰；第1 項
    逕行舉發，應記明車輛牌照號碼、車型等可資辨明之資料，
    以汽車所有人為被通知人製單舉發處罰之。故以，員警基於
    本條之規定本有逕行舉發之權源，無待提出照片等證據以資
    佐證異議人所屬機車之違規行為。異議人又辯稱：員警可能
    誤認，伊於當日並未行經該路段，實無違規可能云云，惟查
    ，依證人甲○○前揭證詞觀之，當時證人站立至善路1 段東
    往西方向之東北方路角，靠近慢車道連接福林路之燈號控制
    箱路口，距離駕駛人違規行為地點頗近，復以第一時間紀錄
    相關基本資料，後又於員警工作紀錄簿詳載車號、顏色、駕
    駛人特徵及附載人性別、行進路線等違規情節及確認車號無
    誤之過程，此有臺北市政府警察局交通警察大隊95年10月21
    日員警工作紀錄簿影本1 紙在卷足憑，證人甲○○並到庭證
    述駕駛人為男性、年紀、身材等身形特徵及確認車號之過程
    ，堪認證人並無誤判違規事實之情形。佐以異議人自承其車
    子沒有借人，平常騎乘該機車上下班，該機車未收到其他非
    其違規而開立之罰單或車牌被偽造之刑事案件通知及異議人
    居住地點、行經路線等情綜合以觀，可證本件異議人所有之
    車輛，於系爭時間、地點，機車行駛禁行車道、在設有禁止
    迴車標誌路段迴車及拒絕停車接受稽查而逃逸之違規行為事
    實，堪以認定。
  (四)又本條例之處罰，受舉發違反道路交通管理事件之受處罰人
    ，認為受舉發之違規行為應歸責他人者，應於舉發違反道路
    交通管理事件通知單應到案日期前，檢附相關證據及應歸責
    人相關證明文件，向處罰機關告知應歸責人，處罰機關應即
    另行通知應歸責人到案依法處理。逾期未依規定辦理者，仍
    依本條例各該違反條款規定處罰，道路交通管理處罰條例第
    85條第1 項定有明文。退步言之，縱然本件駕駛人並非異議
    人本人，惟本件異議人於接受舉發違反道路交通管理事件通
    知單後，應於舉發通知單所示之到案日期前，向處罰機關告
    知違規駕駛人，然異議人並未於規定時間內告知，故本件以
    異議人為處罰對象，於法並無不合，附此敘明。
五、再依道路交通管理處罰條例第89條規定，法院受理有關交通
    事件，準用刑事訴訟法之規定，且依刑事訴訟法第370 條前
    段規定：「由被告上訴或為被告利益而上訴者，第二審法院
    不得諭知較重於原審判決之刑」，即所謂「不利益變更禁止
    原則」，惟該原則僅限於原判決適用法條並無不當時始有其
    適用，苟原判決有適用法條不當之情形時，第二審法院即得
    撤銷原判決，另為適法之判決而諭知較重原審之刑，此參諸
    刑事訴訟法第370 條後段自明。再依道路交通案件處理辦法
    第20條規定：「交通法庭認為聲明異議有理由或聲明異議雖
    無理由，而原處分不當或違法者，應以裁定將原處分經聲明
    異議部分撤銷，並自為裁定。」觀之，足徵原裁決機關之處
    分如有不當或違法時，交通法庭自應撤銷原處分，另為適法
    之裁定。本件異議人所有之前揭重型機車之違規事實明確，
    原處分機關以異議人前開違規事實明確，依道路交通管理處
    罰條例第45條13款、第49條第2 款、第60條第1 項之規定，
    分別裁處異議人罰鍰600 元、900 元及3,000 元，於法雖無
    不合，然原處分漏未依同條例第63條第1 項第1 款分別就前
    開違規事實各記違規點數1 點，則有違誤之處，從而異議人
    之異議雖無理由，然原處分既有前開瑕疵可指，自應由本院
    依道路交通案件處理辦法第20條前段之規定撤銷原處分，並
    依法自為裁定如主文第2 項、第3 項、第4 項所示。
據上論斷，應依道路交通案件處理辦法第20條，裁定如主文。
中　　華　　民　　國　　96　　年　　4 　　月　　9 　　日
                  交通法庭法  官  黃潔茹
以上正本證明與原本無異。
如不服本裁定應於送達後5 日內向本院提出抗告狀。
                          書記官  柳瑞宗
中　　華　　民　　國　　96　　年　　4 　　月　　9 　　日
